臺灣臺北地方法院民事裁定  
111年度法字第72號
聲  請  人  張教華即財團法人味全食品工業股份有限公司職工
            福利委員會之董事長




上列聲請人聲請變更財團法人味全食品工業股份有限公司職工福
利委員會捐助及組織章程，本院裁定如下：
    主  文
一、聲請駁回。
二、聲請程序費用新臺幣壹仟元由聲請人負擔。
    理  由
一、本件聲請意旨略以：聲請人為財團法人味全食品工業股份有
    限公司職工福利委員會（下稱味全福利委員會）之董事長，
    味全福利委員會之捐助及組織章程業經董事會於民國111年2
    月17日決議通過修正，並經臺北市政府勞動局同意備查，爰
    依民法第62條規定，聲請准予變更章程等語。
二、按財團之組織及其管理方法，由捐助人以捐助章程或遺囑定
    之。捐助章程或遺囑所定之組織不完全，或重要之管理方法
    不具備者，法院得因主管機關、檢察官或利害關係人之聲請
    ，為必要之處分；又為維持財團之目的或保存其財產，法院
    得因捐助人、董事、主管機關、檢察官或利害關係人之聲請
    ，變更其組織，民法第62條、第63條分別定有明文。次按，
    董事會由董事長召集，每半年至少開會一次；捐助章程變更
    之擬議為重要事項，應經董事會特別決議，並陳報主管機關
    許可後行之；前項重要事項，應於會議10日前，將議程通知
    全體董事及主管機關，並不得以臨時動議提出，財團法人法
    第43條第2項前段、第45條第2項第1款、第3項規定甚明。
三、查：
㈠、味全福利委員會固於111年2月17日經董事會決議通過修正捐
    助及組織章程，有會議紀錄、簽到表、修正前、後章程、章
    程修正條文對照表、會議紀錄可參（見本院卷第13至25、49
    至55、69頁），惟觀諸前開會議紀錄（見本院卷第69頁），
    該次會議係由董事張溫義召集，而非董事長張教華召集，聲
    請人對此亦不爭執（見本院卷第37、65頁），足見該次董事
    會之召集程序不符合前開財團法人法第43條第2項前段之規
    定。
㈡、又依前開財團法人法第45條第2項第1款、第3項規定，並參酌
    財團法人法第45條之立法理由：「三、鑒於重要事項之討論
    ，影響財團法人之營運至深且鉅，爰於第3項明定應於會議1
    0日前，先將議程通知全體董事及主管機關，…俾全體董事得
    預先知悉討論內容，以充分準備，並利於主管機關監督管理
    」，可見財團法人捐助章程之變更應符合一定程序，必須將
    捐助章程變更之擬議議程事先通知全體董事及主管機關，經
    董事會特別決議，並陳報主管機關許可後，再向法院聲請裁
    定許可變更。
㈢、本件味全福利委員會於111年2月17日，經董事會特別決議通
    過捐助章程變更之擬議，惟未事先通知主管機關，顯不利於
    主管機關之監督管理；雖臺北市政府勞動局事後於111年3月
    16日同意備查，有該局111年3月16日北市勞資字第11160177
    46號函可稽（見本院卷第11頁），然備查與許可不同，故尚
    難憑此遽認聲請人已符合陳報主管機關許可之程序，或因此
    治癒事前未通知主管機關之程序瑕疵。
㈣、況財團法人法第44條立法理由明載：「…三、財團法人為他律
    法人，董事會依第7款規定僅得為捐助章程變更之擬議，其
    捐助章程變更仍應優先適用民法第62條及第63條規定，不得
    任意變更…」，如認財團法人董事會事後經主管機關同意備
    查，即可免除事前通知主管機關及事後陳報主管機關許可之
    法定義務，無異使財團法人第45條第2、3項規定淪為形式審
    查，亦悖於財團法人法第44條寓有捐助章程不得任意變更，
    應由法院實質審查之立法意旨。
㈤、綜上，味全福利委員會未由董事長召集變更捐助及組織章程
    擬議之決議，亦未事先通知主管機關捐助章程變更擬議之議
    程及事後經主管機關許可，不符合財團法人法第43條第2項
    前段、第45條第2項第1款、第3項規定。聲請人變更捐助及
    組織章程之擬議既未符合法定程序，其聲請本院裁定許可變
    更章程，自不應准許。
四、依非訟事件法第21條第1項前段，裁定如主文。 
中　　華　　民　　國　　111 　年　　7 　　月　　11　　日
                  民事第八庭    法  官  吳佳樺
以上正本係照原本作成。
如對本裁定抗告，須於裁定送達後10日內向本院提出抗告狀，並
繳納抗告費新臺幣1,000元。
中　　華　　民　　國　　111 　年　　7 　　月　　11　　日
                                書記官  黃湘茹